最　高　行　政　法　院　判　決
　　　　　　　　　　　　　　　　　　 96年度判字第00576號
再 審原 告　甲○○
再 審被 告　臺北縣政府稅捐稽徵處
代　表　人　乙○○
上列當事人間因土地增值稅事件，再審原告對於中華民國94年1
月20日本院94年度判字第00043號判決，提起再審之訴。本院判
決如下：
　　主  文
再審之訴駁回。
再審訴訟費用由再審原告負擔。
　　理  由
一、訴外人何建堂（即債務人）所有坐落臺北縣萬里鄉○○里○
    ○段2坪小段96地號乙筆土地經再審原告（即債權人）聲請
    臺灣士林地方法院執行拍賣，由訴外人陳新輝於86年12月23
    日拍定買受，再審被告所屬淡水分處原按一般土地核課土地
    增值稅，嗣後再審原告代位債務人申請上開土地依行為時農
    業發展條例第27條規定應免徵土地增值稅，再審被告所屬淡
    水分處依書面資料審核，認符合行為時土地稅法第39條之2
    規定，乃於87年7月14日以87北縣稅淡二字第211756號函准
    予免徵土地增值稅。然拍定人陳新輝不服，聲明異議，再審
    被告所屬淡水分處派員會同萬里鄉公所農業課、汐止地政事
    務所承辦人員，於87年8月27日至現場勘查，由萬里鄉公所
    農業課承辦人員認定「現場荒廢，無平均地權條例第26條之
    1辦理休耕，或其他法定閒置情事。」，核與行為時土地稅
    法第39條之2規定不符，再審被告所屬淡水分處遂於87年9月
    18日以87北縣稅淡二字第216456號函復，改按一般土地課徵
    土地增值稅。再審原告不服，循序提起行政訴訟，經前審法
    院90年度訴字第6483號判決（下稱原判決）駁回，乃提起上
    訴，業經本院94年度判字第43號判決（下稱原確定判決）駁
    回。再審原告以原確定判決有行政訴訟法第273條第1項第1
    款再審事由，提起再審之訴。
二、再審原告起訴意旨略謂：
  (一)依行政程序法第92條、第110條規定，本件應以再審原告知
    悉再審被告廢止原准免稅之處分始生效力，惟再審原告自始
    未知悉，且原確定判決無確切證據證明再審原告已知悉上開
    情事，逕謂原准許免稅之處分業經再審被告依職權廢止，其
    未於理由項下說明，除有判決不備理由外，尚有判決違背經
    驗法則之違法。再者，再審被告87年9月18日87北縣稅淡二
    字第216456號函並無「廢止」原准許免稅之明示，且亦已逾
    行政程序法第124條規定之2年除斥期間，再審被告自不得行
    使廢止權。
  (二)依行政訴訟法第254條規定，原確定判決不得以原法院未認
    定之事實作為判決之基礎。本件原確定判決既認前審程序並
    未就二個行政處分同時存在之主張予以論駁，然卻仍以之為
    判決基礎，有判決適用法規錯誤之違法。
  (三)本件拍定人承受系爭農地時已檢付自耕能力證明，應推定系
    爭農地依法作農業使用，原判決認「自耕能力證明書」不能
    為系爭農地確實有依法作農業使用之證明，與行政訴訟法第
    176條、民事訴訟法第281條、第282條規定相違背，有判決
    不適用法規之違法。
  (四)農地是否作農業使用，應以主管機關認定查核為準，民事執
    行處書記官並非農業主管機關，所為筆錄並無證據能力，亦
    無證據力，原判決採為認定事實適用法律之基礎，違反證據
    法則。況農業用地是否依法作農業使用，應以移轉當時為認
    定基準，原判決擴張至拍定移轉9個月後之農業使用狀況而
    認系爭農地未依法作農業使用，違反農業發展條例第27條規
    定，判決顯然違法。請廢棄原確定判決及原判決，撤銷訴願
    決定及原處分，命再審被告就系爭土地作成免徵土地增值稅
    之處分，並將拍定人代為繳納之稅款連同利息一併退還法院
    重新分配。
三、原確定判決係以：
  (一)本件系爭土地於86年12月23日法院拍定時，原按一般土地核
    課土地增值稅，後因再審原告代位債務人何建堂申請免徵土
    地增值稅，再審被告所屬淡水分處依書面資料審核而函准免
    徵土地增值稅，惟因拍定人陳新輝不服聲明異議，該淡水分
    處派員會同萬里鄉公所農業課、汐止地政事務所承辦人員於
    87年8月27日至現場勘查，認與行為時土地稅法第39條之2規
    定不符，因而於87年9月18日以87北縣稅淡二字第216456號
    函復改按一般土地課徵土地增值稅，係再審被告在發現系爭
    土地不符合免徵土地增值稅時，將原函准免徵土地增值稅之
    行政處分，依職權裁量廢止，而為改按一般土地課徵土地增
    值稅之新行政處分，並無違反行政程序法第4條一般法律原
    則及第8條誠信原則及信賴保護原則之情事。上訴意旨指稱
    原免徵土地增值稅之行政處分既未經撤銷、廢止，再審被告
    竟再另為改按一般土地課徵土地增值稅之行政處分，致二個
    行政處分同時存在，有所違誤之詞，尚不足採。
  (二)原判決對於再審原告在前審起訴意旨所主張各點何以不採，
    已詳加論述，認事用法均妥適。原判決雖對再審原告所稱二
    個行政處分同時存在之主張未予論駁，但此不影響判決之結
    果，上訴意旨指稱原判決有判決不備理由之違誤，核與事實
    不符，尚不足採，而判決駁回再審原告在前程序之上訴。
四、本院按：
  (一)按行政訴訟法第273條第1項第1款所謂適用法規顯有錯誤，
    係指原判決所適用之法規與該案應適用之現行法規相違背，
    或與解釋判例有所牴觸者而言。至於事實之認定或法律上見
    解之歧異，再審原告對之縱有爭執，要難謂為適用法規顯有
    錯誤，而據為再審之理由。
  (二)又再審之訴之審理流程，必須先認定「原確定判決確實有再
    審原告所主張之再審事由存在，再審訴訟之提起為有理由」
    ，才須對原確定判決內容為全面之重新審查。若審查結果，
    認為再審事由不具備，即可毋庸進一步審查確定判決本身。
  (三)本案再審意旨所稱本院原確定判決「適用法規顯有錯誤」，
    乃是集中在事實認定違法，具體內容乃係：原確定判決認定
    ，再審被告所屬淡水分處於87年7月14日作成之87北縣稅淡
    二字第211756號函，對再審原告而言，為一「准予免徵土地
    增值稅」之授益處分。而後又於87年9月18日作成87北縣稅
    淡二字第216456號函，為一「依職權裁量廢止上開授益處分
    」之新處分。但再審原告並不「知悉」上開北縣稅淡二字第
    216456號函為「依職權裁量廢止原授益處分」之新處分，所
    以原來授益處分仍然存在，原確定判決認為「原授益處分已
    廢止」，違反證據法則云云。
  (四)而在上開再審事由成立之前提下，再審原告進一步主張，若
    依法對原確定判決為全面之重新審查，即可發現本院原確定
    判決，對原判決以下違法之處未予糾正，故其判決亦同屬違
    法，因此本院原確定判決及原判決同應廢棄，改為有利再審
    原告之判決諭知：
    1.原判決對前開拍定之「臺北縣萬里鄉○○里○○段2坪小
      段96地號」土地是否「依法農業使用」一節，因為其不接
      受「自耕能力證明書」之證明力，而改以不具證明力之執
      行法院查封筆錄為證據方法，而採用其中之證據資料（即
      其內之土地使用現狀證明描述），忽略了「自耕能力證明
      書」本身為一行政處分，未經撤銷、廢止或失其效力以前
      ，不得隨意否認其效力。
    2.原判決在認定上開土地是否供農業使用時，不以「土地移
      轉時」為認定基準，而改以土地拍定以後的9個月後之使
      用狀態為準，亦屬違法。
  (五)惟查上開再審意旨所指之「原確定判決採證違法」一節，純
    屬其個人主觀見解。實則再審被告所屬淡水分處於87年9月1
    8日作成87北縣稅淡二字第216456號函，是否具有「依職權
    裁量廢止原授益處分」之行政處分作用，純屬「公法上意思
    表示是否存在」之認知，本院有權作成事實判斷，且原確定
    判決此等判斷結論，客觀上也沒有違反任何經驗法則或專業
    準則，是以本案再審原告主張之再審事由，經本院審查結果
    ，並不成立，其再審之訴為無理由，亦無法進入「對確定判
    決全面審查」之再審門檻。再審原告主張原確定判決有行政
    訴訟法第273條第1項第1款之再審事由，自無足採，本院亦
    毋庸再就原確定判決為全面之審查，其本件再審之訴，顯無
    再審理由，應予駁回。
據上論結，本件再審之訴為無理由，爰依行政訴訟法第278條第2
項、第98條第3項前段，判決如主文。
中　　華　　民　　國　　96　　年　　4　　 月　　4　　 日
                  第二庭審判長法  官　鄭　淑　貞
                              法  官  鄭　小　康
                              法  官　吳　明　鴻
                              法  官　林　樹　埔
                              法  官　帥　嘉　寶
以  上  正  本  證  明  與  原  本  無  異
中　　華　　民　　國　　96　　年　　4　　 月　　4　　 日
　　　　　　　　　　　　　　　書記官　莊　俊　亨
